臺灣臺中地方法院刑事判決　　　　　　　　　　　　九十三年度自緝字第四一一號
　　自　訴　人　戊○○○有限公司
　　代　表　人　黃仁哲
　　自訴代理人　甲○○
　　　　　　　　乙○○
　　被　　　告　丙○○
右列被告因違反動產擔保交易法案件，經自訴人提起自訴，本院判決如左：
    主  文
丙○○無罪。
    理  由
一、自訴意旨略以：被告丙○○於民國九十年八月七日以動產擔保交易附條件買賣方
    式向自訴人購買車牌號碼ＤＮＯ─八五七號輕型機車一部，為動產擔保交易之債
    務人，除自備款新臺幣（下同）一千元外，約定分期總價金為二萬九千四百元，
    分十期給付，每月一期在每月十日付款，每期應繳二千九百四十元；標的物存放
    地點為被告居（住）所：臺中市○區○○路四一一號四樓；在價金未付清之前，
    標的物所有權仍屬於自訴人所有，被告僅得依約占有使用，不得任意遷移、出賣
    、出質、移轉抵押或為其他處分。詎被告在取得標的物後，只付一期，迄今已十
    八個多月之久，拒不給付車款，雖經多次催討，均未予置理。另經自訴人多次前
    往契約書所約定該機車存放地點要取回標的物，亦無所獲，顯係被告已將該機車
    遷移或為其他處分，導致自訴人追索無著，受有損害。因認被告涉有動產擔保交
    易法第三十八條之罪嫌。
二、按犯罪事實應依證據認定之，無證據不得推定其犯罪事實；又不能證明被告犯罪
    者，應諭知無罪之判決，刑事訴訟法第一百五十四條、第三百零一條第一項分別
    定有明文。次按事實之認定，應憑證據，所謂證據，須適於為被告犯罪事實之證
    明者，始得採為斷罪資料，如未能發現相當證據，或證據不足以證明，自不能以
    推測或擬制之方法以為裁判基礎；又認定不利於被告之事實，須依積極證據，苟
    積極證據不足為不利於被告事實之認定時，即應為有利於被告之認定，更不必有
    何有利之證據，最高法院五十三年臺上字第二七五０號、三十年上字第八一六號
    、四十年臺上字第八六號分別著有判例可資參照。再按動產擔保交易法第三十八
    條規定之動產擔保交易之債務人，意圖不法之利益，將標的物遷移、出賣、出質
    、移轉、抵押或為其他處分，致生損害於債權人罪，須動產擔保交易之債務人，
    將標的物遷移、出賣、出質、移轉、抵押或為其他處分，致生損害於債權人，始
    能構成。
三、自訴意旨認被告丙○○涉有動產擔保交易法第三十八條之罪嫌，無非係以附條件
    買賣契約書、行車執照、存證信函等件，資為論據。訊據被告丙○○對於有於右
    揭時、地，以動產擔保交易附條件買賣之方式，向自訴人購買車牌號碼ＤＮＯ─
    八五七號輕型機車一部，且就分期總價款只付一期等事實，固均坦承不諱，惟堅
    詞否認有何違反動產擔保交易法第三十八條之犯行，辯稱：取得上開機車後，過
    了一個禮拜，即被人偷走，伊有去報案，迄今未能找回該部機車等語。
四、經查，被告上開所辯，業據本院函詢臺中市警察局函覆稱：「丙○○所有之ＮＤ
    Ｏ─八五七號輕機車（山葉、黑色、１９９６年份、４９ＣＣ）於九十年八月二
    十九日十時許在台中市○○路四一一號前失竊，並於九十年八月二十九日十時許
    向本局第二分局文正派出所報案，該車目前尚未尋獲」等情，有該局九十二年五
    月二十二日中市警刑字第０九二００四八六六一號函一份在卷可稽，另有車號查
    詢輕型機車車籍查詢單、臺中市警察局車輛失竊證明單各一紙足資佐憑，所辯洵
    屬有據，堪可採信。自訴人又未能提出其他確切之證據證明被告與偷竊上開機車
    者間有何犯意聯絡或行為分擔，亦無法舉出任何證據證明被告於上開機車遭人偷
    竊前，有何擅自遷移或處分該部機車之行為，揆諸前揭說明，被告顯無任何該當
    動產擔保交易法第三十八條之構成要件行為。是以被告自自訴人處取得上開機車
    後，雖未能遵期繳款，但此僅係民事上債務不履行之問題，應循民事訴訟程序主
    張權利，要難以動產擔保交易法第三十八條之罪名相繩。此外，本院復查無其他
    積極證據足認被告確有自訴人所指之右開犯行，不能證明被告犯罪，依法應諭知
    無罪之判決。
據上論斷，應依刑事訴訟法第三百四十三條、第三百零一條第一項，判決如主文。
本案經檢察官丁○○到庭執行職務
中      華      民      國      九十三      年      九      月    六    日
                                臺灣臺中地方法院刑事第二庭
                                審判長法  官  張  智  雄
                                      法  官  柯  崑  輝
                                      法  官  莊  嘉  蕙
右正本證明與原本無異。
如不服本判決，應於送達後十日內向本院提出上訴狀（須附繕本），上訴於臺灣高等
法院臺中分院。
                                      書記官
中      華      民      國      九十三      年      九      月    六    日
